Fonds Saint-Exupery (1911-1944)
Archives Nationales
Fonds Saint-Exupery
1911-1944
153AP/1-153AP/2
Saint-Exupery, Antoine de (1900-1944)
2 cartons.
La consultation est libre, sous reserve du reglement de la salle de lecture des Archives nationales. Les documents cotes 153AP/1, dossiers 1 et 2, ne peuvent etre consultes que sous forme de reproductions: photocopies, microfilms ou images numeriques.
Dons de la comtesse de Saint-Exupery, mere de Saint-Exupery, 1959 (entree n_1538), de Melle Simone de Saint-Exupery, sa soeur, 1967 (entree n_2044) et de M. Frederic d'Agay, petit-neveu de Saint-Exupery, 1984 (entree du 26 avril 1984).
Pres de 200 lettres de Saint-Exupery constituent l'essentiel de ce fonds. Les premieres remontent a son enfance, la derniere est ecrite l'annee de sa mort. La majorite a pour destinataire la comtesse de Saint-Exupery, sa mere. Certaines sont illustrees de dessins. L'ensemble de cette correspondance a ete photocopie par les Archives nationales, qui en conservent aussi les originaux, a l'exception de certains documents signales dans l'inventaire.
Une partie des archives repertoriees ici et de nombreux documents provenant de collections particulieres ont ete presentes par les Archives nationales dans l'exposition Antoine de Saint-Exupery, 1900-1944, organisee a l'occasion du quarantieme anniversaire de sa disparition (hotel de Rohan, novembre 1984-fevrier 1985)_; catalogue, XVI-164 p., 625 numeros, illustrations. Le catalogue et les pieces exposees ont ete microfilmes (639 Mi 1 et 2).
Un complement a ce fonds existe sous forme de microfilm_: 14 lettres a un ami, octobre 1917-aout 1918 (132Mi/3, dossier 12).
- Lettres et documents originaux., 1911-1956; 153AP/1
  Les dossiers 1 et 2 sont consultables sous forme d'images numeriques, de microfilm (132Mi/2, dossier 5 et 132Mi/3, dossier 12) ou de photocopies (153AP/2, dossiers 1 et 2)_; le dossier 3 et le dossier 4 le sont par extraits.
  Dossiers 1 et 2: entree du 6 mai 1959.
  Dossier 3: entree du 26 avril 1984.
  Dossier 4: entree du 6 mai 1959.
  Un inventaire detaille (a la piece), avec les images numeriques associees, est disponible en salle de lecture des Archives nationales. Se renseigner aupres de la presidence de salle.
  Dossier 1. 186 lettres adressees par Antoine de Saint-Exupery a sa mere et a sa soeur Gabrielle. 1911-1944.
  Dossier 2. Poesies de jeunesse. 1 facsicule. 1921 et s. d.
  Dossier 3. 2 lettres de sa mere et passeport. 1940.
  Dossier 4. Pieces diverses et coupures de jounraux. 29 pieces. 1939-1956.
  - Lettres de sa mere et passeport., 1940; 153AP/1; Dossier 3
    Deux lettres de sa mere a Saint-Exupery, 16 fevrier [1940] et [1940]. Passeport de Saint-Exupery, 19-21 avril 1940.
    Lettre de Marie de Saint-Exupery a son fils Antoine. Vallauris, hopital complementaire, 16 fevrier 1940. 1 page.
    Lettre de Marie de Saint-Exupery a son fils Antoine. Vallauris, [Hopital de Vallauris, 1940]. 2 pages.
    Passeport d'Antoine de Saint-Exupery. Delivre a Paris, le 19 avril 1940.
  - Pieces diverses, coupures de journaux., 1939-1956 et s.d.; 153AP/1; Dossier 4; 29 pieces.
    Dossier integre en 2009, entre le 6 mai 1959.
    Piece 1. Lettre de Press Alliance Inc. a Antoine de Saint-Exupery. Paris, 27 juillet 1939.
    Piece 2. Enveloppe a en-tete de la Societe Anonyme des Avions Caudron, adressee au Centre Mobilisateur de Toulouse contenant la ettre de la Societe anonyme des Avions Caudron a Antoine de Saint-Exupery. Issy, 15 septembre 1939.
    Piece 3. Enveloppe a en-tete de la Societe Anonyme des Avions Caudron, adressee au Centre Mobilisateur de Toulouse contenant la lettre de la Societe anonyme des Avions Caudron a Antoine de Saint-Exupery. Issy, 15 septembre 1939.
    Piece 4. Lettre de la Societe anonyme des Avions Caudron a Antoine de Saint-Exupery. Issy, 15 septembre 1939.
    Piece 5. Avis d'impots sur les revenus et taxes accessoires, 30 septembre 1939.
    Piece 6. Lettre de la Societe anonyme des Avions Caudron a Antoine de Saint-Exupery. Issy-les-Moulineaux, 14 novembre 1939.
    Piece 7. Lettre de rappel de facture du Confiseur Rebattet a Antoine de Saint-Exupery. Paris, 18 janvier 1940.
    Piece 8. Lettre de declaration de salaire de Air France a Antoine de Saint-Exupery. Paris, 31 janvier 1940.
    Piece 9. Reseau telephonique de Paris: formulaire de transfert d'une installation telephonique au nom de Consuelo de Saint-Exupery. Paris, [1er janvier 1940].
    Piece 10. Lettre de rappel de loyer de Remo Orefice a Antoine de Saint-Exupery. Paris, 29 mars 1940.
    Piece 11. Formulaire imprime de declaration a l'entree du territoire francais. Feignes, 21 avril 1940.
    Piece 12. Lettre de Nelly de Vogue a Madame de Saint-Exupery donnant des renseignements sur la disparition d'A. de Saint-Exupery. Sans lieu, 10 novembre 1944.
    Piece 13. Poeme de Paul Creyssel envoye de Fresnes "_Pour Antoine de Saint-Exupery_". Fresnes, 16 juin 1946.
    Piece 14. Enveloppe adressee a Madame P. d'Agay, par Edmond Gregoire. Zellik (Belgique), 1947, contenant la lettre d'Edmond Gregoire a Gabrielle d'Agay, 7 janvier 1947.
    Piece 15. Lettre d'Edmond Gregoire a Gabrielle d'Agay, 7 janvier 1947.
    Piece 16. Lettre de Marcel Jarry, avoue a Gabrielle d'Agay. Paris, 3 octobre 1947.
    Piece 17. Telegramme "_anonyme_" adresse a Gabrielle d'Agay. Luxembourg, 27 mai 1948.
    Piece 18. Article "_Le Petit Prince d'Antoine de Saint-Exupery_", extrait de La Liberation. 16 juin 1946.
    Pieces 19-20. Feuillet "_Argus de la presse_". Article "_A Bangui, le groupe de Saint-Ex photographie la brousse_", extrait du magazine Decollage, 26 juillet 1946.
    Piece 21. Article "_Der kleine Prinz_", extrait de Neue Zurcher Zeitung. 13 avril 1951.
    Piece 22. Article "_Die Briefe der beiden Gartner_", extrait de Nurtinger Zeitung. 12 aout 1954.
    Piece 23. Article "_Hommage a Saint-Exupery_", extrait du Courrier. Chalon-sur-Saone, 30 octobre 1954.
    Piece 24. Article "_Ecrivain, homme d'action, amoureux... Saint-Exupery est presente a la Bibliotheque Nationale_", extrait de La Republique. Toulon, 31 octobre 1954.
    Piece 25. Article "_Nouvelles de Paris_". Bruxelles, 7 novembre 1954.
    Piece 26. Article "_Inaugurant une nouvelle collection Saint-Exupery revit par l'image_", extrait de La renaissance de Loir-et-Cher. Blois, 13 novembre 1954.
    Piece 27. Article du journal Spectateur. 15 avril ou 15 aout
    .
    Piece 28. Article "_Respect de l'Homme par Antoine de Saint-Exupery_". Sans lieu, sans date.
    Piece 29.Article "_"_Saint-Exupery en quete d'une morale_" signe Lucien Guissard, dans le journal La Croix du 4 et 5 mars 1956
- Photocopies de lettres et catalogue de vente., XVIIIe siecle, 1900-1944 et s.d.; 153AP/2
  Entree n_2044 du 3 fevrier 1967. Les documents originaux correspondant aux dossiers 3-5 et 7 ne sont pas conserves aux Archives nationales.
  - Lettres de Saint-Exupery., 1911-[1944] et s. d.; 153AP/2; Dossier 1; 184 pieces.
    1re partie. Lettres 1-68. Annees 1911-1921.
    "_Lettres d'Antoine de Saint-Exupery_". Registre relie en demi-chagrin rouge, contenant les photocopies des 68 premieres lettres conservees dans le dossier 1 de 153AP/1, avec quelques commentaires dactylographies.
    2e partie. Lettres 69-184. Annees [1921-1944].
    "_Lettres d'Antoine de Saint-Exupery_". Registre relie en demi-chagrin rouge, contenant les photocopies des 116 dernieres lettres conservees dans le dossier 1 de 153AP/1, avec quelques commentaires dactylographies.
  - Poesies de jeunesse., 1921 et s. d.; 153AP/2; Dossier 2
    Photocopies des poesies conservees dans le dossier 2 de 153AP/1.
  - Billets de Saint-Exupery a sa femme., S. d. [1939-1940]; 153AP/2; Dossier 3; 2 pieces.
  - Documents personnels de Saint-Exupery., 1900-1944; 153AP/2; Dossier 4; 9 pieces
    1. Certificat de bapteme, Lyon, 30 juin 1900 (extrait du 30 juin 1964).
    2-3. Telegrammes de Saint-Exupery, 1933 et s. d.
    4-5. Passeports, 1934, 1940.
    6. Carte de la Societe francaise des fils de la Revolution americaine au nom du comte de Saint-Exupery, 1939.
    7. Lettre du ministre de l'Information au commandant du groupe aerien 2/33, lui demandant d'insister aupres de Saint-Exupery pour qu'il redige un message destine aux Etats-Unis, 24 mai 1940.
    8. Page du registre ou figure l'annonce de la disparition de Saint-Exupery le 31 juillet 1944.
  - Papiers de famille., XVIIIe siecle; 153AP/2; Dossier 5; 3 pieces
    1. Note genealogique sur des Saint-Exupery etablis en Quercy au XVIe siecle.
    2-3. Actes relatifs a Georges Alexandre Cesaree de Saint-Exupery, 1757 et 1776.
  - Catalogue de la vente de [...] " lettres et dessins d'Antoine de Saint-Exupery ", Drouot Rive-gauche., 20 mai 1976; 153AP/2; Dossier 6
    Lots 42-74 bis a signaler_: lettres et dessins adresses en 1942-1943 par Saint-Exupery a Silvia Reinhardt, nee Hamilton.
    Catalogue conserve dans le dossier du fonds au departement des archives privees.
  - Lettre de Saint-Exupery a Curtice Hitchcock, son editeur aux Etats-Unis, pour obtenir un visa. [Montreal]., mai 1942; 153AP/2; Dossier 7; 10 p.